【裁判字號】    95,訴緝,11
【裁判日期】    950419
【裁判案由】    強盜
【裁判全文】
臺灣雲林地方法院刑事判決              95年度訴緝字第11號
公  訴  人  臺灣雲林地方法院檢察署檢察官
被      告  丙○○
                    國民
指定辯護人  本院公設辯護人  乙○○
上列被告因強盜案件，經檢察官提起公訴（94年度偵字第3616號
），本院判決如下：
    主  文
丙○○共同竊盜，因脫免逮捕，當場施以強暴，處有期徒刑年
拾月。
    事實及理由
一、犯罪事實
    丙○○、黃綺玉（另經本院判處有期徒刑2 年8 月確定）基
    於意圖為自己不法所有之犯意聯絡，於民國94年08月23日凌
    晨01點多，丙○○騎乘車號KXV-812 號重機車搭載黃綺玉，
    至雲林縣西螺鎮濁水溪中沙大橋東側約500 公尺處之農地，
    共同徒手竊取甲○○種植持有之長蔥，得手後據為己有，再
    以塑膠袋包裝，置於上開機車上，其2 人又接續在該處拔蔥
    、綁蔥竊盜。於同日凌晨02時許，甲○○前往該處農地巡視
    ，見上開機車停在農地，復發現黃綺玉蹲在田間拔蔥，甲○
    ○出言制止，再走幾步，見丙○○在農地暗處站起，甲○○
    向前責問丙○○為何偷蔥，丙○○為脫免逮捕，回斥「拔你
    的蔥又怎樣」，並基於傷害之犯意，徒手毆打甲○○左臉（
    未成傷），當場對甲○○施以強暴，甲○○抱住丙○○，與
    其拉扯，黃綺玉見狀自後趕來，為替丙○○解圍，與丙○○
    基於傷害、脫免逮捕施以強暴之犯意聯絡，自甲○○後方拉
    扯甲○○衣服，施強暴於甲○○，丙○○順勢推開甲○○，
    甲○○跌倒在地，丙○○再踹甲○○背部，致甲○○受有背
    部挫傷之傷害。甲○○不敵，起身跑開，邊跑邊撥打手機求
    救，丙○○在後追趕，要甲○○交出手機，避免甲○○聯絡
    友人到場，致其2 人難以逃離，甲○○向丙○○騙稱手機已
    掉，丙○○信以為真，未再追上，旋與黃綺玉相偕，騎乘上
    開機車離去。甲○○隨即打電話給邱國雄，邱國雄趕到，正
    巧丙○○、黃綺玉共乘上開機車自甲○○身旁而過，機車籃
    子內尚有竊得之長蔥，邱國雄即駕車自後追趕丙○○、黃綺
    玉，甲○○亦在後追趕，巧遇路旁巡邏員警，告以長蔥遭竊
    、竊嫌騎乘機車在前之事，員警即駕車自後追捕。約20分鐘
    後，黃綺玉見警車追來，自覺不對，要丙○○停車認罪，丙
    ○○不從，黃綺玉跳車，膝蓋、肩膀、頭部均受傷，丙○○
    猶未停車，加速逃逸，黃綺玉在雲林縣西螺鎮○○里○○街
    上為警逮捕。邱國雄見警車追捕丙○○、黃綺玉共乘之機車
    後，掉頭返回，沿路撿拾丙○○、黃綺玉機車上掉落之長蔥
    ，交警方由甲○○取回。
二、認定犯罪事實所憑之證據及理由：
(一)、證據能力部分：
    被告丙○○、辯護人對檢察官所舉之書面供述證據，於審判
    程序同意作為證據，本院審酌該言詞陳述作成時之情況，認
    為適當，依刑事訴訟法第159 條之5 第1 項之規定，認有證
    據能力。
(二)、證明力部分：
１、告訴人甲○○於警詢之指訴筆錄、及其以證人身分於檢察官
    面前之具結供述筆錄、於法官面前之陳述筆錄（見警卷第2
    頁至第3 頁、94年度偵字第3616號卷第30頁至第31頁、94年
    度訴字第772 號卷94年11月25日準備程序筆錄第3 頁、94年
    12月24日準備程序筆錄第2 頁、95年度訴緝字第11號卷準備
    程序筆錄第4 頁）。證明：告訴人於案發時地發現黃綺玉、
    被告竊蔥，向前制止，遭被告、黃綺玉施強暴受傷，告訴人
    致電邱國雄，2 人隨後追趕被告、黃綺玉，警方亦隨後加入
    追捕之經過，告訴人對於判決刑度無意見。
２、邱國雄於警詢之陳述筆錄、及其以證人身分於檢察官面前之
    具結證述筆錄（見警卷第5 頁、94年度偵字第3616號卷第32
    頁）。證明：邱國雄於案發時間不久，接獲告訴人之電話，
    指稱農地長蔥遭竊，邱國雄駕車趕至會合，並經告訴人指認
    ，駕車追捕被告、黃綺玉之機車，嗣見警加入追捕，掉頭沿
    路撿拾機車上掉落之長蔥，交予警方為證，不久見員警逮捕
    黃綺玉歸案等事實。
３、照片14幀（見警卷第17頁至第23頁）。證明：被告、黃綺玉
    犯案之農地現場、告訴人身體有傷、及本案遭竊尋回之長蔥
    等事實。
４、診斷證明書（見94年度偵字第3616號卷第35頁）。證明：告
    訴人受有背部挫傷，於94年08月23日就醫。
５、贓物認領保管單1 紙（見警卷第24頁）。證明：告訴人失竊
    長蔥尋回後，已交告訴人領回之事實。
６、共犯黃綺玉於警詢、檢察官面前之供述、具結證述筆錄，及
    於本院另案審理時之供述筆錄（見警卷第8 頁至第10頁、94
    年度偵字第3616號卷第11頁至第13頁、第25頁至第27頁、94
    年度訴字第772 號卷94年12月14日準程序筆錄第2 頁、第70
    頁至第75頁）。證明：黃綺玉供明被告騎乘機車搭載伊，於
    案發時地拔、綁、將蔥裝填入袋，已將部分長蔥置於機車上
    ，後遇告訴人，被告揮打告訴人，2 人爭吵拉扯，黃綺玉自
    後拉扯告訴人衣服，告訴人因而跌倒在地，被告以腳朝倒地
    告訴人背部踹一下，後告訴人離開，被告拉起黃綺玉，2 人
    騎乘機車離去，其後黃綺玉見警車追來，要被告停車認罪，
    被告不從，黃綺玉只好跳車，成傷，為警逮捕，被告駕車逃
    逸等事實。
７、被告於審判中對上開準強盜之犯罪事實坦白承認。
８、被告固辯稱：本案提議竊盜者為黃綺玉，而非被告，被告於
    告訴人發現竊盜犯行後，之所以對告訴人施暴，係因黃綺玉
    遭告訴人抓住手部向被告呼救，為救黃綺玉不得已對告訴人
    施暴云云。惟本院認為：
、被告於本院詢及案發時從事何職，先稱係在市場賣菜，經本
    院質之黃綺玉職業並非賣菜，為何會提議竊取長蔥？被告又
    改稱案發後才從事賣菜工作，案發時在六輕擔任擔任油漆工
    。再經本院詢之何以黃綺玉提議竊蔥？被告表示黃綺玉稱無
    錢繳房租，才要求被告幫忙。再質之被告為何不直接借貸現
    金給黃綺玉繳納房租？被告又稱當時失業缺錢，無力資助黃
    綺玉，並稱失業時常受黃綺玉男友資助，黃綺玉缺錢花用，
    提議竊盜，被告礙於情面難以推託才應允。復質之黃綺玉男
    友如有資力，黃綺玉直接向其索討生活費用即可，何需竊盜
    ？被告又改稱，黃綺玉男友當時因沉迷電玩遊戲，將錢花用
    殆盡，無法給予黃綺玉云云，俱見被告所辯，不合情理，乃
    一再於遭拆穿時更改辯詞，蓋黃綺玉既非賣菜，又無管道可
    銷贓，衡情不可能主動提議竊取長蔥；黃綺玉男友如有資力
    可資助被告，即無可能棄黃綺玉於不顧，黃綺玉亦無可能不
    向其男友索討金錢，而出竊盜他人財物之下策；黃綺玉茍真
    欲竊盜，邀其男友共同犯之即可，無需找被告共犯。被告上
    開辯解，即不可信。
、告訴人陳稱，於發現黃綺玉竊取長蔥時，其僅向黃綺玉質問
    ，為何偷竊其長蔥，因黃綺玉以國語回答，但告訴人聽不懂
    國語，且黃綺玉為女子，告訴人未多加理會，隨即向前行去
    ，並無逮捕黃綺玉之舉，與黃綺玉於警詢至本院庭訊時之歷
    次供述內容，互核一致，應屬可信，更見被告辯稱，其係因
    黃綺玉遭告訴人逮捕，為救黃綺玉而向告訴人施暴，並非實
    情。被告於竊盜犯行遭告訴人發覺後，主動攻擊告訴人，更
    於告訴人自知不敵被告，離開現場，並打電話求援時，自後
    追趕告訴人，企圖要求告訴人將行動電話交出，以圖脫免逮
    捕等行止，更見被告於本件犯罪過程中，均居於主導地位。
、黃綺玉供稱，於逃逸過程中，曾一再要求被告停車認罪，被
    告拒絕停車，其始跳車就捕一節，被告於本院審理時亦坦承
    ，黃綺玉確實於逃逸過程中，要求其停車，並稱如不停車，
    黃綺玉表示要跳車，但其未依黃綺玉要求停下，黃綺玉隨即
    自行下車，核與黃綺玉供稱跳車就捕之情節相符，黃綺玉事
    後亦確實跳車就逮，黃綺玉所言，信屬真實。黃綺玉果如被
    告所言，係提議竊盜，主謀本件犯罪之人，顯不可能輕易被
    捕認罪，更遑論在逃逸極可能得逞之情形下，甘冒受傷危險
    ，自高速行駛之機車上跳下，甘心認罪被捕，被告卸責之意
    圖，更形明顯。
三、論罪科刑之理由：
(一)、被告丙○○所為，係犯刑法第329 條、第328 條第1 項準強
    盜罪、第277 條第1 項傷害罪。被告、黃綺玉有犯意聯絡、
    行為分擔，為共同正犯。被告所犯上開2 罪間，有方法目的
    之牽連關係，為牽連犯，應從一重論以準強盜罪。起訴書雖
    認被告與黃綺玉2 人，係為防護贓物及脫免逮捕，當場對告
    訴人施強暴行為，惟由被告企圖奪取告訴人手機、制止告訴
    人對外聯絡，並於告訴人離開蔥田後，隨即將雙腳陷於泥濘
    之黃綺玉拉起，於黃綺玉詢問已竊得，尚未置於機車上之長
    蔥如何處理時，答稱明天再處理就好了，立即與黃綺玉騎乘
    機車迅速逃離現場，亦不顧車上竊得長蔥沿途掉落，足認被
    告、黃綺玉施強暴於告訴人意在脫免逮捕，而非防護贓物，
    併此指明。
(二)、辯護人、檢察官於審判時均表示本案有情輕法重之情形，請
    本院引用刑法第59條之規定，酌減被告之刑度。按法院於面
    對不分犯罪情節如何，概以重刑為法定刑者，於有情輕法重
    之情形時，在裁判時本有刑法第59條酌量減輕其刑規定之適
    用，以避免過嚴之刑罰，大法官會議解釋釋字第263 號解釋
    文可資參照。亦即，法院為避免刑罰過於嚴苛，於情輕法重
    之情況下，應合目的性裁量而有適用刑法第59條酌量減輕被
    告刑度之義務。又適用刑法第59條酌量減輕其刑時，並不排
    除同法第57條所列舉10款事由之審酌（最高法院70年05 月
    16日70年度第6 次刑事庭長會議決議足供參考）。基於以上
    之理由，本院審酌：
    １、被告於本院審理時，對其犯行坦白認錯，犯後態度難謂
        不良，被告亦表示欲儘快入監服刑，足見尚有悔意。
    ２、被告與黃綺玉係徒手行竊，遇告訴人發現犯行，雖為脫
        免逮捕而出手傷害告訴人，惟其仍以徒手及腳踹方式毆
        打告訴人，告訴人或未成傷，或僅受背部挫傷，傷勢輕
        微，被告犯罪所用手段尚非嚴重，並非惡性重大之人。
    ３、被告竊得後放置於機車上之長蔥價值低微，僅約新臺幣
        1,000 元左右，業據告訴人陳明在卷，被告於逃逸時掉
        落之長蔥，亦經證人沿路撿拾，並由告訴人領回，被告
        犯罪所生損害不大。告訴人於審理中到庭亦表示不願再
        予追究之意（惟未撤回告訴）。
    ４、被告天生殘疾，缺少左手掌及左手腕，所受教育程度不
        高，僅國中畢業，謀生本較常人不易，智識程度又不高
        ，因生計困頓，而起貪念，致罹重典，情有可原。
    ５、被告係提議竊盜之人，於竊盜犯行遭告訴人發現後，為
        脫免逮捕而施強暴於告訴人，在遭告訴人、證人及警追
        捕過程中，被告又駕車逃逸，被告於本案居於主導地位
        ，其惡性較黃綺玉為高。
    以上各情，足認被告犯罪情狀是有值得憫恕之處，被告所犯
    之罪之法定刑為5 年以上有期徒刑，若科以法定最低刑度，
    猶嫌過重，有傷一般國民對法律之情感，爰依法酌減其刑。
    本院復審酌本案之其他一切情狀，量處如主文所示之刑。
四、應適用之法條：
(一)、刑事訴訟法第299條第1項前段。
(二)、刑法第28條、第277 條第1 項、第329 條、第328 條第1 項
    、第55條、第59條。
中    華    民    國    95    年    4     月    19    日
                  刑事第一庭  審判長法  官  侯廷昌
                                    法  官  李明益
                                    法  官  楊欣怡
以上正本證明與原本無異。
如不服本判決，得於本判決送達後10日內，提起上訴（須附繕本
）。
                                    書記官  馮善詮
中    華    民    國    95    年    4     月    20    日
附錄法條：
中華民國刑法第277條
 (普通傷害罪)
傷害人之身體或健康者，處三年以下有期徒刑、拘役或一千元以
下罰金。
犯前項之罪因而致人於死者，處無期徒刑或七年以上有期徒刑；
致重傷者，處三年以上十年以下有期徒刑。
中華民國刑法第329條
竊盜或搶奪，因防護贓物、脫免逮捕或湮滅罪證，而當場施以強
暴脅迫者，以強盜論。
中華民國刑法第328條
意圖為自己或第3 人不法之所有，以強暴、脅迫、藥劑、催眠術
或他法，至使不能抗拒，而取他人之物或使其交付者，為強盜罪
，處五年以上有期徒刑。
以前項方法得財產上不法之利益或使第 3 人得之者，亦同。
犯強盜罪因而致人於死者，處死刑、無期徒刑或十年以上有期徒
刑；致重傷者，處無期徒刑或七年以上有期徒刑。
第 1 項及第 2 項之未遂犯罰之。
預備犯強盜罪者，處一年以下有期徒刑、拘役或三千元以下罰金
。


司法院資訊處製作；財團法人民間司法改革基金會備份。
